【裁判字號】    89,台上,7077
【裁判日期】    891123
【裁判案由】    誣告
【裁判全文】
最高法院刑事判決                              八十九年度台上字第七○七七號
    上訴人  台灣高等法院高雄分院檢察署檢察官
    被  告  甲○○原名：謝勸.
右上訴人因被告誣告案件，不服台灣高等法院高雄分院中華民國八十七年八月六日第
二審判決（八十七年度上訴字第一四二五號，起訴案號：台灣高雄地方法院檢察署八
十四年度偵字第一五九八二、一九二五○號），提起上訴，本院判決如左：
    主  文
上訴駁回。
    理  由
按刑事訴訟法第三百七十七條規定：上訴於第三審法院，非以判決違背法令為理由，
不得為之。是提起第三審上訴，應以原判決違背法令為理由，係屬法定要件。如果上
訴理由狀並未依據卷內訴訟資料，具體指摘原判決不適用何種法則或如何適用不當，
或所指摘原判決違法情事，顯與法律規定得為第三審上訴理由之違法情形，不相適合
時，均應認其上訴為違背法律上之程式，予以駁回。本件公訴意旨略稱：林進財、滕
育信、郭威呈、許雄裕攜帶汽油彈二瓶、球棒二枝、鐵管一枝、長刀二把，於民國八
十四年八月十五日凌晨零時三十分許，至高雄縣大寮鄉○○○路一○六八巷對面被告
甲○○所經營之三寶檳榔攤，共同砸毀檳榔攤之招牌、檳榔廚、冰箱等物。正待離去
時，見被告出現在檳榔攤前，林進財即追趕被告至檳榔攤左側農田，突聞槍響，經同
伴勸阻，始作罷離去。被告明知其未經許可持有不詳型號之槍枝，係自己不慎引發走
火所致，竟於警訊及偵查中誣指林進財、滕育信、郭威呈及許雄裕殺人未遂，意圖使
人受刑事處分。嗣林進財等人，經台灣高雄地方法院檢察署檢察官處分不起訴確定。
因認被告涉有槍砲彈藥刀械管制條例第十條第三項、第十一條第三項及刑法第一百六
十九條第一項之罪嫌。原審審理後認第一審以不能證明被告犯罪而諭知其無罪之判決
，為無不合，予以維持，駁回檢察官在第二審之上訴，已詳敘其證據取捨及應為無罪
之心證理由。原判決復說明被告於八十四年八月十五日凌晨零時三十分許，在高雄縣
大寮鄉○○○路一○六八巷三寶檳榔攤附近，因槍傷被送至高雄榮民總醫院救治，有
該院診斷證明書、診療紀錄、病歷資料會簽意見表及照片在卷可稽。是以被告指訴林
進財等人涉犯殺人未遂罪嫌，即非全然無因、憑空捏造。雖台灣高等法院檢察署法醫
中心就被告腹部槍傷究係遭人以槍抵住腹部射擊抑係因自行槍枝走火之事項，鑑定意
見認為：「1.鑑定人非常同意『高雄縣警察局林園分局偵破謝勸被槍擊案偵破報告書
』之內容。認為該報告書研判中肯而正確，認為『唯一可能，即傷者右腰際插槍走火
不慎，自行擊發，始能造成傷害之傷勢。』，鑑定人認為其槍較有可能插在前腹，由
左側插上前腹，其槍管向右側鼠蹊內側（剛避開右鼠蹊大血管）者。」等語。然其研
判意見，亦僅屬『較有可能』而已。自難僅憑該法醫中心之研判意見，遽為被告論罪
之依據。況檢察官核發搜索票至被告之住處搜索並未搜獲任何槍彈可資佐證，尤難證
明被告有非法持有槍彈之行為。而警方將現場所採集之血跡及被告之血跡，囑託內政
部警政署刑事警察局鑑定，該局鑑定結果為：『以O-Tolidine血跡檢測法化驗結果，
呈陰性反應，無法與傷者血跡比對』；嗣該局將被告受傷後擦拭傷口之紗布一件，再
行囑託內政部警政署刑事警察局檢驗，雖檢出含鉛、銻、錫等成份之微粒；台灣高雄
地方法院檢察署法醫師裴起林鑑定之竟見亦稱：『當子彈發射離開槍膛之瞬間會產生
九○度高之溫度，因此傷口周圍會產生環狀之灼傷，如非貼身射擊，傷口不會如此嚴
重。』等語，然該署法醫師既稱『貼身射擊』，而槍枝自行走火與他人以槍抵住腹部
射擊，均為『貼身射擊』，在傷口附近均有可能殘留『黑色粉狀異物』。茲高雄縣警
察局林園分局並未扣得被告於案發時所穿著之衣物，以確認衣褲有否彈孔，仍難認定
被告供述遭他人槍傷之情，有何不實之處，故該等鑑定報告，仍難據為被告不利之認
定。另證人李文成雖證述：「我當時躲入約檳榔攤三、四十公尺處，聽到槍聲是自我
左前大排水溝處傳來。」等語，但案發時，為凌晨零時三十分許，現場漆黑，視線不
明，李文成如何判斷槍擊地點係在水溝旁之田埂，且依其證述槍擊地點所採集之血跡
，經內政部警政署刑事警察局檢驗結果，無法與被告之血跡比對，已如前述，則李文
成證述之情節顯然有誤，尤難以其證詞為被告不利之認定。酌之本件衝突緣於林進財
、滕育信至高雄縣大寮鄉○○○路一○六八巷對面三寶檳榔攤時，因黃賜來出手毆打
林秀玉，林進財、滕育信即與被告、黃賜來、謝嵩互毆，雙方各揚言要讓對方好看。
嗣林進財、滕育信返回高雄市苓雅區○○○路一二一巷二弄三七號住處，心有未甘，
亟思報復，乃再邀集郭威呈、許雄裕、郭家伸、羅世欣、李坤勇、呂志良、柯志強及
不詳姓名綽號「賓遠」之成年男子等人，攜帶林進財所有之汽油彈二瓶、球棒二枝、
鐵管一枝及滕育信所有之長刀二把，分別搭乘三輛車，於八十四年八月十五日凌晨零
時三十分許至三寶檳榔攤，尋求報復。則案發現場，不祇林進財、滕育信、郭威呈、
許雄裕四人。質之郭威呈、許雄裕是否有人帶槍到現場﹖均答以「沒有人帶槍」，此
等攸關自己刑責之事項，至難期其能為真實之自白。雖林進財、滕育信、郭威呈、許
雄裕涉嫌殺人未遂部分，歷經台灣高雄地方法院檢察署、台灣高等法院高雄分院檢察
署處分不起訴確定，僅因證據不足，不能證明其所訴之事實為真實而已；被告本缺乏
誣告之故意，即難以誣告罪相繩，為有利被告之判斷甚詳。所為論斷俱有卷內證據資
料足憑，從形式上觀察，原判決並無違背法令之情形存在。查證據之取捨及證據之證
明力如何，均屬事實審法院得自由裁量、判斷之職權，苟其此項裁量、判斷，並不悖
乎通常一般之人日常生活經驗之定則或論理法則，又於判決內論其何以作此判斷之
心證理由者，即不得任意指摘其為違法，據為提起第三審上訴之合法理由。上訴意旨
置原判決上開明確論斷於不顧，對原審取捨證據及證據證明力判斷之審判職權行使，
任憑己見，就原判決已說明之事項，再事爭執，或曰：台灣高等法院檢察署法醫中心
及法醫師裴起林鑑定被告之槍傷係自傷而非他傷之情節極為明確，原審捨棄鑑定報告
，而為被告有利之認定，其採證違背證據法則；或稱：被告指訴他人槍擊之地點及槍
傷之經過與實情不符，原審未予調查審酌，即採納被告之辯解，亦有調查未盡及理由
欠備之違誤等語。然其所指摘者均為單純事實上之爭辯，要非適法之第三審上訴理由
。是上訴意旨所指摘原判決違法情事，顯與法律規定得為第三審上訴理由之違法情形
，不相適合。揆諸首開說明，其上訴為違背法律上之程式，應予駁回。
據上論結，應依刑事訴訟法第三百九十五條前段，判決如主文。
中      華      民      國    八十九    年     十一     月    二十三    日
                              最高法院刑事第五庭
                                  審判長法官  紀  俊  乾
                                        法官  黃  正  興
                                        法官  陳  東  誥
                                        法官  張  春  福
                                        法官  韓  金  秀
      右正本證明與原本無異
                                              書  記  官
中      華      民      國    八十九    年     十一     月    二十七    日


司法院資訊處製作；財團法人民間司法改革基金會備份。
